【裁判字號】    90,上易,15
【裁判日期】    900612
【裁判案由】    損害賠償
【裁判全文】
台灣高等法院民事判決  九十年度上易字第一五號
      上  訴  人    乙○○
      被  上訴人    甲○○
                    丙○○
右當事人間，因損害賠償事件，上訴人對於中華民國八十九年十一月十七日臺灣臺北
地方法院八十九年度訴字第三五二號第一審判決，提起上訴，本院判決如左：
    主      文
原判決關於駁回上訴人後開第二項之訴部分，及訴訟費用之裁判廢棄。
被上訴人甲○○應給付上訴人新台幣肆拾萬元，及自民國八十九年一月二十五日起
，至清償日止，按週年利率百分之五計算之利息。
其餘上訴駁回。
第一、二審訴訟費用，除未上訴部分外，由被上訴人甲○○負擔。
    事      實
甲、上訴人方面：
壹、聲明：
一、原判決廢棄。
二、被上訴人應共同賠償上訴人新台幣  (下同)四十三萬元整，及自民國八十八年五
    月十四日起至清償日止按年息百分之五計算之利息。
三、第一、二審訴訟費用由被上訴人負擔。
貳、陳述：
    除與原判決記載相同者予以引用外另行補充陳述略以：
一、緣上訴人於民國  (以下同)八十八年五月初，因欲購車而至台北市○○○路○段
    一○一號台灣克萊斯勒股份有限公司經銷商，即宏尚汽車有限公司 (下稱宏尚公
    司) 之內湖展示中心看車，並由該公司之業務主任即被上訴人甲○○親自接待，
    其展示品除新款車種之外，尚有同廠牌之中古小客車兩輛，當時據被上訴人甲○
    ○告以一為分期付款違約斷頭戶者，一為加拿大住台北貿易辦事處委託代售者，
    並稱另有客戶因向其公司訂購新車而委託代售與展示之Concorde同型中古車一輛
    ，年份相近且行駛里數少，售價五十八萬元，並邀上訴人約期看車。上訴人如期
    至該公司展示中心後，見為綠色車身，後行李箱貼有該公司標幟，試車後，經被
    上訴人甲○○電催，故於五月十一日由被上訴人甲○○以代售人名義於該展示中
    心簽訂汽車買賣合約書，並依其指示交付抬頭為丙○○  (即另一被上訴人)之三
    萬元支票一紙供作定金。
二、同年五月十三日，因甲○○告知已辦妥車輛過戶手續，並將車輛及原始證件交付
    上訴人，經核對無誤後，上訴人隨即匯付餘款五十五萬元予其指定之收款人丙○
    ○收受。詎料，於八十八年十一月十七日，上訴人突獲台北市刑警大隊肅竊組電
    告該車為贓車，值此，上訴人深感錯愕之際，亦立即找被上訴人出面解決，惟遲
    至今日，被上訴人二人除相互推卸責任，指稱對方始為出賣人之外，從未對上訴
    人所受損失  (系爭車輛已由原車主取回)有所賠償或和解誠意，是無奈之餘，唯
    有依出賣人權利瑕疵擔保責任，訴諸法院，尋求救濟。
三、僅按「解除權之行使，不妨礙損害賠償之請求」、「出賣人應擔保第三人就買賣
    之標的物，對於買受人不得主張任何權利。」此於民法第二百六十條、及第三百
    四十九條定有明文規定。又民法第三百五十三條復規定：「出賣人不履行第三百
    四十八條至第三百五十一條所定之義務者，買受人得依關於債務不履行之規定，
    行使其權利。」由此可知，本件買賣契約雖已解除，惟亦不影響出賣人應負之權
    利瑕疵擔保責任，是本件被上訴人雖已履行系爭車輛及原始證件之交付義務，然
    因系爭車輛於出賣之際即屬贓車，導致車輛被警方依法查扣，由原車主取回，值
    此，足見被上訴人應負前開民法第三百四十九條、第三百五十三條、第二百二十
    六條之權利瑕疵擔保責任，乃灼然自明。
四、查原審審理之際，被上訴人甲○○供稱系爭車輛係伊向丙○○買受之後，再轉賣
    與上訴人，至於系爭買賣契約之所以於甲○○姓名加上代售人字樣，乃係應上訴
    人要求；而同時被上訴人丙○○則否認其為出賣人，且以上訴人於原審亦自承甲
    ○○於賣車之際，從未告知丙○○為出賣人云云，作為其抗辯之理由，惟查：
(一)上訴人雖曾否認甲○○曾告知丙○○為出賣人，然未告知，並不即然意味上訴人
    無法得知或判斷丙○○為出賣人，換言之，仍須視買賣交易所有客觀過程而作判
    斷，更何況，系爭車輛據甲○○於原審供證，係於丙○○經營之中古車行所取得
    (亦即系爭車輛係由丙○○交付與甲○○)，則姑且不論丙○○是否確知上訴人為
    買受人，然鑑於系爭買賣契約簽訂之際及之後，上訴人開立抬頭為丙○○之受款
    人支票一紙，以及甲○○將車輛辦理過戶，由丙○○之手將車輛及原始證件交付
    上訴人，上訴人再將尾款五十三萬元匯至丙○○之個人戶頭觀之，如丙○○未明
    知並同意車輛售與上訴人，伊又豈會任憑甲○○將車籍資料逕自改為上訴人所有
    ？反之，被上訴人甲○○又有何通天本領在丙○○不同意或不知情之情況下，交
    付車輛並辦理車籍變更？
(二)再者被上訴人甲○○雖於原審先辯稱，系爭車輛係其向丙○○買受之後，再轉賣
    與上訴人，惟伊於原審另次庭訊時又推翻前供稱：「－－－款項並沒有經過我的
    手中，只是立約時立了我的名字，車子是丙○○的，所以簽代售人」，並於本院
    九十年三月十四日再次確認，系爭車輛係伊代丙○○出售，可見，被上訴人甲○
    ○最初所稱：系爭車輛係其向丙○○買受之後，再轉賣與上訴人云云，其真實性
    已令人堪疑，更有甚者，如系爭車輛確為甲○○向丙○○買受之後，再轉賣與上
    訴人，則於歷次庭審為何不見被上訴人丙○○或甲○○提出「買賣契約」以實其
    說？
(三)實則，本件買賣契約之付款經過，係源於被上訴人甲○○告知有客戶委託出賣系
    爭車輛，並由上訴人於八十八年五月十一日簽約當日，當場交付三萬元之支票一
    紙  (支票上之受款人為丙○○)，嗣後上訴人復於同年五月十三日依甲○○要求
    將尾款全數匯至丙○○之個人帳戶，是故，被上訴人甲○○前後供詞雖矛盾反覆
    ，然鑑於出面交涉之人係甲○○，價款金額卻均由丙○○全數收受觀之，系爭車
    輛顯為丙○○與甲○○二人共同出賣，並於事後分配利益 (一人趁執行業務賣車
    之便，出面簽立契約、一人即車輛所有人則負責收款) ，否則如依被上訴人甲○
    ○最初所言，係由其買受之後再予轉賣，則依一般正常人之合理判斷，甲○○與
    丙○○間定簽有書面之買賣契約，並趁此轉賣之機以賺取差價，又豈會要求上訴
    人將所有價款全數交付與丙○○，而無端為人作嫁？
(四)基上所陳，本件買賣契約實係由被上訴人，一人  (即被上訴人甲○○)負責出面
    販售；一人  (即被上訴人丙○○)負責收錢，二人應共負出賣人責任，惟上訴人
    乃不諳法令者，誠信待人乃平日處事之準則，毫無心機，是對於原本以為單純之
    車輛買賣，卻淪落須面對狡詐之徒對簿公堂之處境，內心之激憤實無以言喻，錢
    屬事小！公平正義則不容退讓。
乙、被上訴人丙○○方面：
壹、聲明：
一、上訴駁回。
二第一、二審訴訟費用由上訴人負擔。
貳、陳述：
    除與原判決記載相同者予以引用外另行補充陳述略以：
一、對於上訴人縮減原審訴之聲明部分，被上訴人予以同意。對於上訴人於變更訴訟
    標的部分，被上訴人不予同意。合先敘明。
二、否認被上訴人有「共同侵權行為」，請上訴人舉證：
(一)上訴人主張被上訴人與另一被上訴人甲○○有「共同侵權行為」，被上訴人予以
    否認，請上訴人舉證。
(二)再者，民法第一百八十五條之「共同侵權行為」係採「行為共同說」，而被上訴
    人與人甲○○有何行為共同？矧上訴人之主張無非為推測之詞，有何證據足以證
    明？
(三)又，系爭車輛為贓車，上訴人主張被上訴人為共同侵權行為人，則被上訴人豈非
    盜贓物之共犯  (共同正犯、幫助犯或為贓物罪之共犯)，上訴人有何證據足以證
    明？況且被上訴人於系爭車輛之刑事案件中身份為「證人」，非被告或關係人，
    上訴人如此主張，有何憑據？
三、否認被上訴人為「出賣人」，請上訴人舉證：
(一)上訴人主張被上訴人與甲○○為系爭車輛之「共同出賣人」，被上訴人予以否認
    ，請上訴人舉證。且上訴人於原審前後之主張不一：
    查本件上訴人之主張，其先位聲明部分主張被上訴人宏尚汽車為出賣人，其備位
    聲明又主張被上訴人亦為出賣人，顯見上訴人對於系爭車輛之出賣人為何人並不
    清楚，且系爭買賣合約書上並無被上訴人之簽名，如何認定被上訴人為共同出賣
    人？況且，系爭車輛之買賣合約僅有一紙，出賣人僅有一人，而上訴人主張出賣
    人有二人，其依據何在？
(二)否認被上訴人與上訴人間有買賣關係存在：
  查系爭車輛之買賣合約書係由甲○○與上訴人簽訂，且該買賣合約上並無「本人
    」  (即出賣人)之記載，故首先應審究系爭買賣合約之出賣人為何人？查：
    由原審於八十九年三月十三日開庭審理時，上訴人  (即買受人)認為同案被告甲
    ○○係代理「宏尚汽車公司」，因此上訴人認為簽約當時之本人為「宏尚汽車公
    司」，並非被上訴人。甲○○於同日陳稱：「系爭車輛不是宏尚，我是以自己名
    義賣的」，足見系爭買賣合約之出賣人不是「宏尚汽車公司」便是「甲○○」，
    與被上訴人有何關係？
(三)否認被上訴人授權甲○○與上訴人間簽訂買賣合約，被上訴人不負授權人 (即代
    理人本人) 之責任：
    查該買賣合約係甲○○與上訴人簽訂，上訴人應舉證證明甲○○所為之代理行為
    經被上訴人「授權」，否則該買賣合約係屬「無權代理」，被上訴人又不承認該
    買賣合約之存在，依法應由無權代理人甲○○自負其責，與被上訴人無涉。查：
    甲○○於原審八十九年三月十三日開庭審理時陳稱：「系爭車輛不是宏尚，我是
    以自己名義賣的」，足見其未經被上訴人授權。況且上訴人亦陳稱甲○○係代理
    「宏尚汽車公司」，而甲○○又稱其是以自己名義賣的，並非代理宏尚汽車，足
    見系爭合約簽訂當時，甲○○並未向上訴人告知出賣人本人為何人？致使上訴人
    有所誤認，更足見其未經被上訴人授權。更何況上訴人於原審八十九年九月二十
    五日於審理時當場亦反駁甲○○陳稱有向上訴人表明系爭車輛車主為何人，並表
    示甲○○出賣系爭車輛予上訴人時從未表示系爭車輛另有車主情事，更足見系爭
    車輛買賣契約並非被上訴人所授權他人簽訂。
(四)上訴人又主張被上訴人有將系爭車輛之證件交付甲○○，並由甲○○過戶予上訴
    人，被上訴人亦有收受買賣價款，主張被上訴人應負授權人之責任，然：
    就原始證件交付之部分：
    被上訴人否認有將原始證件交付予甲○○，請上訴人舉證。
    縱使上訴人能就前開事實舉證，然證件之交付並不足以證明被上訴人有授權甲○
    ○出賣系爭車輛，重點在於必須證明被上訴人確實有同意甲○○出賣系爭車輛，
    並就買賣價金部分確已達成合意，並非在於物權之移轉即足以證明有債權契約之
    存在，否則民法上之不當得利規定豈非徒具空文？
    或許，上訴人可主張被上訴人交付原始證件之行為，被上訴人應負「表見代理」
    之責任，然綜觀上訴人於原審八十九年九月二十五日審理時主張甲○○出賣系爭
    車輛予上訴人時，從未向上訴人表示系爭車輛另有車主情事，且上訴人原審認為
    出賣人即為甲○○之情形可知，則上訴人既於原審表示出賣人甲○○，再觀以甲
    ○○陳稱係以自己名義出賣系爭車輛予上訴人，可知，甲○○既以自己名義出賣
    系爭車輛從未表示代理之意旨，且上訴人亦認為甲○○為出賣人之情狀下，可知
    被上訴人亦不負「表見代理」之責任。
    就收受系爭車輛之買賣價款部分，查：
    縱使被上訴人有收受系爭車輛之買賣價款，被上訴人在法律上之地位僅為「買賣
    價金代為收受人」而已，並不足以積極證明被上訴人為系爭車輛之出賣之本人。
    更何況甲○○於原審八十九年三月十三日開庭審理時陳稱：「系爭車輛不是宏尚
    ，我是以自己名義賣的」，足見其並非以「被上訴人之代理人」之名義出賣系爭
    車輛，而係以自己名義出賣，如何以民法上代理之規定歸責於被上訴人？
四、退萬步言之，縱使認為被上訴人應負責，被上訴人亦主張「同時履行抗辯」之權
    利：
(一)依民法第三百五十三條之規定可知，若上訴人可主張權利瑕疵擔保，則可依債務
    不履行之規定行使權利，則上訴人究竟係主張「損害賠償」或「解除契約返還價
    金」，請上訴人釋明之。
(二)若上訴人係主張「損害賠償」，則應舉證證明其損害之數額，若係主張「解除契
    約返還價金」，則被上訴人亦行使民法上之「同時履行抗辯權」，上訴人返還系
    爭車輛予被上訴人之義務與被上訴人返還價金部分應同時履行。
丙、被上訴人甲○○方面：
    被上訴人未於言詞辯論期日到場，據其於準備程序期日到場所為聲明、陳述略述
    於后：
壹、聲明：
    駁回上訴。
貳、陳述：
    除與原判決記載相同者，予以引用外，另行補充陳述略以：
一、上訴人所言不實。
二、系爭車輛為另一被上訴人丙○○所有，惟丙○○當天無法到場，上訴人要被上訴
    人在契約書上簽代售人等字樣。
    理    由
一、被上訴人甲○○未於言詞辯論期日到場，核無民事訴訟法第三百八十六條所列各
    款情形之一，爰依上訴人聲請由其一造辯論而為判決，合先敘明。
二、上訴人起訴主張：被上訴人等於八十八年五月十一日在宏尚公司內湖展示中心，
    由被上訴人甲○○與上訴人簽訂汽車買賣契約，將被上訴人丙○○所有西元九七
    年份克萊斯勒廠牌之中古車輛乙輛，以五十八萬元之價格出售予上訴人，並收受
    上訴人簽發由被上訴人甲○○指示以被上訴人丙○○為受款人、面額三萬元之支
    票為定金，餘款五十五萬元，於同月十三日被上訴人甲○○通知車輛已辦妥過戶
    手續，經被上訴人甲○○交付車輛、車輛原始證件後，依指示匯入被上訴人丙○
    ○之銀行帳戶；同年十一月十七日，台北市政府警察局刑事警大隊肅竊組向上訴
    人表示該車為贓車，而遭查扣，上訴人通知被上訴人等竟不獲置理，嗣該車經失
    竊之車主崔世仙向台北市政府警察局刑事警察大隊領回，上訴人雖獲崔世仙補償
    一十五萬元，惟尚受有四十三萬元之損害，為此，基於民法第三百四十九條、第
    三百五十三條、第二百二十六條之規定，求為命被上訴人等應共同給付上訴人四
    十三萬元本息之判決（上訴人於原法院起訴請求被上訴人等與宏尚公司應各給付
    五十八萬元本息，如一人給付，於給付範圍內其餘之人免給付義務，原審為其全
    部敗訴判決，上訴人聲明不服，提起上訴後，撤回宏尚公司部分之上訴，並減縮
    如上之聲明)。
三、被上訴人甲○○則以：上訴人於宏尚公司營業處所與被上訴人簽訂汽車買賣契約
    ，所承購之前揭車輛，係被上訴人向另一被上訴人丙○○承購後，以自己名義出
    售予上訴人，簽訂契約時應上訴人之要求加註「代售人」，上訴人所給付之價金
    非由被上訴人收受；且簽約時曾告知上訴人係被上訴人為丙○○賣車，其請求被
    上訴人賠償損害，自屬不合等語，資為抗辯。
四、被上訴人丙○○則以：上訴人於宏尚公司營業處所與另一被上訴人甲○○簽訂汽
    車買賣契約，所承購之前揭車輛，雖係被上訴人向訴外人丁○○承購，惟被上訴
    人並未委託甲○○代理出售，且據甲○○於原審陳明以其自己名義出售，簽約時
    應上訴人之要求加註「代售人」之事實，被上訴人並未授權甲○○出售前揭車輛
    ，已至為明確，自不負授權人之責任；至於上訴人支付定金之支票受款人為被上
    訴人、及其匯入被上訴人銀行帳戶之價金，充其量僅能證明被上訴人為買賣價金
    之收受人，並不足以證明被上訴人為出賣人，上訴人一併訴求被上訴人賠償尚乏
    依據等語，資為抗辯。
五、上訴人主張被上訴人丙○○向訴外人丁○○買受前揭中古車乙輛，於八十八年五
    月十一日在宏尚公司內湖展示中心，由被上訴人甲○○與上訴人簽訂汽車買賣契
    約，以五十八萬元之價格出售予上訴人，並收受上訴人簽發由被上訴人甲○○指
    示以被上訴人丙○○為受款人、面額三萬元之支票為定金，餘款五十五萬元，於
    同月十三日被上訴人甲○○通知車輛已辦妥過戶手續，經被上訴人甲○○交付車
    輛、車輛原始證件後，依指示匯入被上訴人丙○○之銀行帳戶；同年十一月十七
    日，台北市政府警察局刑事警大隊肅竊組向上訴人表示該車為贓車，而遭查扣，
    上訴人通知被上訴人等竟不獲置理，嗣該車經失竊之車主崔世仙向台北市政府警
    察局刑事警察大隊領回，上訴人已獲崔世仙補償一十五萬元，惟尚受有四十三萬
    元之損害，被上訴人等均拒絕賠償等事實，均為被上訴人等所不爭執，且有汽車
    買賣合約書、支票、進口與貨物完  (免)稅證明書、出廠證明、汽車新領牌照登
    記書、汽 (機)車過戶登記書、汽 (機)車各項異動登記書，台北銀行入戶電匯回
    條、上訴人之存證信函、台北市政府警察局函、台北市政府警察局刑事警察大隊
    函、台北市政府警察局刑事案件移送書、協議書等影本在卷足憑，上訴人主張之
    上開事實，應堪信為真實。
六、按：解釋意思表示，應探求當事人之真意，不得拘泥於所用之辭句，民法第九十
    八條定有明文。解釋當事人所立書據之真意，以當時之事實及其他一切證據資料
    為其判斷之標準，不能拘泥字面或截取書據中一二語，任意推解致失真意。最高
    法院十九年上字第二八號亦著有判例，本件上訴人於前揭時地與被上訴人甲○○
    所簽訂汽車買賣合約書，首揭賣主為被上訴人甲○○  (代售人)、買主為上訴人
    ，再依被上訴人甲○○於原審到場陳稱：「我賣給原告是三千五百cc克萊斯勒的
    車子，如買賣契約書所載，原告也確實給我五十八萬元－－－這輛車我是跟丙○
    ○的車行買的，我用我的名義簽的約八十八年五月十一日我在宏尚汽車有限公司
    工作做業務主任－－－是我私下賣的－－－」  (原審卷第三二頁)、「－－－，
    我以自己的名義賣的，這部車是我跟丙○○買的，我事先跟楊國談好車的價錢，
    我再賣給原告，是我自己要賣的。－－－丙○○只有賣中古車－－－」 (同卷第
    三三頁)、「－－－契約第一行代售人是原告要求我加上去－－－」  (同卷第一
    一五頁) 等語，及上訴人於原審亦陳稱：「－－－且甲○○以自己名義賣的所以
    甲○○亦是出賣人，－－－」  (同卷第九七頁)、「我們否認買車時被告甲○○
    有告知原告稱出賣人是丙○○，所有款項全是依照甲○○的指示給付的，－－－
    」  (同卷第一一五、一一六頁)等語，堪認上訴人於前揭時地買受前揭中古車，
    係由任職汽車商之被上訴人甲○○，向經營中古車之被上訴人丙○○買受後，再
    轉賣予上訴人，出賣人為被上訴人甲○○；非如上訴人所主張係由被上訴人共同
    出賣，且由前揭事證，均不足以證明被上訴人丙○○有授權被上訴人甲○○出售
    前揭中古車；又上訴人依被上訴人之指示支付價金，係被上訴人甲○○與被上訴
    人丙○○間之交易關係，非上訴人所得置喙，非得以此證明被上訴人丙○○亦為
    出賣人，上訴人主張被上訴人丙○○為出賣人，應負出賣人之責任，即無可採。
七、被上訴人甲○○雖於原審、本院準備程序期日曾抗辯：「車子是丙○○的，惟丙
    ○○當天無法到場，乙○○叫我在契約書上簽代售人。」等語，不足以否認被上
    訴人甲○○以出賣人之意思，出賣前揭盜贓之車輛；益徵被上訴人甲○○係以出
    賣人之意思出賣，或以此賺取其間之價差或利潤，其抗辯為被上訴人丙○○賣車
    ，不無可議，委無可採。
八、查：出賣人應擔保第三人就買賣之標的物，對於買受人不得主張任何權利。出賣
    人不履行第三百四十八條至第三百五十一條所定之義務者，買受人得依關於債務
    不履行之規定，行使其權利。因可歸責於債務人之事由，致給付不能者，債權人
    得請求賠償損害。民法第三百四十九條、第三百五十三條、第二百二十六條第一
    項分別定有明文。本件上訴人於前揭時地，向被上訴人甲○○承購前揭中古車，
    係一盜贓之車輛，經警查局查獲發還失竊之車主崔世仙，已如前述，被上訴人甲
    ○○依前揭法條規定，自應負出賣人權利瞎瑕疵擔保責任，且為可歸責於於己之
    事由，致給付不能，對於買受人即上訴人應負損害賠償責任，已毋庸置疑。經查
    上訴人以五十八萬元向被上訴人甲○○買受該盜贓車輛，自受有五十八萬元之損
    害，惟上訴人已由車主崔世仙獲補償一十五萬元之事實，為上訴人所不爭執，又
    有協議書在卷為憑，上訴人實受之損害為四十三萬元，其訴請被上訴人甲○○賠
    償四十三萬元，於法尚非無據，應予准許。
九、給付無確定期限者，債務人於債權人得請求給付時，經其催告而未為給付，自受
    催告時起，負遲延責任。其經債權人起訴而送達訴狀，或依督促程序送達支付命
    令，或為其他相類之行為者，與催告有同一之效力。遲延之債務，以支付金錢為
    標的者，債權人得請求依法定利率計算之遲延利息。應付利息之債務，其利率未
    經約定，亦無法律可據者，週年利率為百分之五。民法第二百二十九條第二項、
    第二百三十三條第一項前段、第二百零三條分別定有明文，經查上訴人依民法第
    三百四十九條、第三百五十三條、第二百二十六條第一項之規定請求被上訴人甲
    ○○賠償損害，係以支付金錢為標的，為給付之確定期限，又未約定利率，依前
    揭法條規定，得請求自起訴狀送達翌日即八十九年一月二十五日起清償日止，按
    年利率百分之五計算之利息，於法有據，應予准許，逾此部分利息之請求，於法
    無據，不應准許。
十、綜上所述，上訴人請求被上訴人甲○○給付四十三萬元並自八十九年一月二十五
    日起至清償日止，按年利率百分之五計算之利息，於法有據，原法院於此範圍內
    為上訴人敗訴之判決，容有未恰，上訴意旨指摘原法院此部分之判決不當，求予
    廢棄，非無理由，應由本院予以廢棄，改判如主文第二項所示；上訴人逾越上開
    範圍之請求，原法院為其敗訴判決，並駁回其假執行之聲請，經核無違誤，上訴
    意旨指摘原法院此部分之判決不當，求予廢棄，非有理由；至於原法院於前揭範
    圍內，駁回上訴人假執行之聲請，固有不當，惟該部分經本院為第二審判決，依
    民事訴訟法第四百六十六條第一項之規定，非得上訴第三審法院，假執行之聲請
    即無實益，上訴人併為提起上訴，即非有據，應併予駁回。
  十一本件事證已臻明確，兩造其他攻擊、防禦方法，及提出未援用之證據，經斟酌後
    ，認不影響判決基礎，無逐一論述必要；至於被上訴人甲○○未於言詞辯論期日
    到場，而於言詞辯論終結後，另行具狀答辯，依民事訴訟法第四百六十三條準用
    同法第二百七十六條前段「未記載於準備程序筆錄之事項，於準備程序後行言詞
    辯論時，不得主張之」之規定意旨，不予審究、論述；被上訴人丙○○具狀聲請
    通知訴外人丁○○參加訴訟，經本院通知到場，業據受告知人丁○○明確的陳述
    不參加訴訟在卷，均此敘明。
據上論結，本件上訴為一部有理由，一部無理由，爰判決如主文。
中      華      民      國    九十      年      六      月     十二     日
                        民事第六庭審判長法  官  吳  欲  君
                                        法  官  藍  文  祥
                                        法  官  陳  博  享
右正本係照原本作成。
不得上訴。
中      華      民      國    九十      年      六      月     十三     日
                                        書記官  鄭  靜  如


司法院資訊處製作；財團法人民間司法改革基金會備份。
